臺灣臺北地方法院刑事判決
111年度審易字第105號
公  訴  人  臺灣臺北地方檢察署檢察官
被      告  郭之穎



上列被告因妨害公務等案件，經檢察官提起公訴（110年度偵字
第32312號），本院判決如下：
    主  文
郭之穎犯侮辱公務員罪，處拘役參拾伍日，如易科罰金，以新臺
幣壹仟元折算壹日。
    事  實
一、郭之穎與其配偶蔣○德於民國110年10月23日凌晨2時20分許
    ，在臺北市中山區民生東路2段與中原街口發生口角爭執，
    蔣○德報案後，斯時正執行巡邏勤務之臺北市政府警察局中
    山分局民權一派出所員警乙○○、甲○○2人（下稱員警2人）接
    獲勤務指揮中心指派前往處理，蔣○德欲搭乘計程車離去之
    際，郭之穎情緒激動而於道路中以身體擋住蔣○德所乘計程
    車車門之關閉，攔阻蔣○德乘車離去，在場員警為避免郭之
    穎站於路中可能遭往來車輛撞及之危險，遂將郭之穎拉離車
    門，蔣○德因此始得乘車離去。詎郭之穎心生不滿，明知員
    警2人係正依法執行警察職務之公務員，竟基於公然侮辱及
    侮辱公務員之犯意，於上開地點，以「人家都說人民保姆（
    起訴書誤植為你們這樣叫人民保姆，應予更正），你們叫人
    民黑道，賤人」等語（下稱本案侮辱言語）辱罵員警2人，
    足以貶抑其等之人格與社會評價。
二、案經員警2人訴由臺北市政府警察局中山分局報請臺灣臺北
    地方檢察署檢察官偵查起訴。
    理  由
壹、證據能力部分：
一、本案據以認定事實之供述證據，公訴人及被告郭之穎於本院
    言詞辯論終結前均未爭執其證據能力，經審酌該等證據之取
    得並無違法，且與本案待證事實具有關聯性，依刑事訴訟法
    第159條之5之規定，自有證據能力；至非供述證據部分，與
    本案事實具自然關聯性，且非公務員違背法定程序所取得，
    依同法第158條之4規定反面解釋，亦具證據能力。
貳、實體部分：
一、認定事實所憑之證據及理由：
　　訊據被告固坦承有於前揭時、地，出以本案侮辱言語，惟矢
    口否認有何侮辱公務員及公然侮辱犯行，並辯稱：因為當時
    員警在場不協助我，我是弱勢族群，我是孕婦，警察圍著我
    ，我覺得很可怕很恐怖，我才說「你們叫人民黑道」等語，
    我沒有覺得我有侮辱員警，至於「賤人」等語我是在罵蔣○
    德云云。經查：
　㈠被告有於前揭時、地，出以本案侮辱言語等情，業據其於本
    院審理時坦認在卷（見本院111年度審易字第105號卷第32頁
    ），且有在場員警之密錄器錄影檔案光碟在卷可佐，而案發
    當晚係先由蔣○德報案，正執行巡邏勤務之員警2人接獲勤務
    指揮中心指派後前往現場處理，嗣蔣○德欲搭乘計程車離去
    之際，被告情緒激動而於道路中以身體擋住蔣○德所乘計程
    車車門之關閉，攔阻蔣○德乘車離去，在場員警為避免被告
    站於路中可能遭往來車輛撞及之危險，遂將被告拉離車門，
    蔣○德因此始得乘車離去等情，亦經證人蔣○德於警詢時證述
    詳實（見臺灣臺北地方檢察署110年度偵字第32312號卷第12
    至14頁），且有臺北市政府警察局中山分局民權一派出所35
    人勤務分配表、員警出入及領用無線電登記簿、110報案紀
    錄單、警察服務證及在場員警之密錄器錄影檔案光碟在卷可
    佐（見偵字卷第20至22、24至25頁），上開檔案並經本院於
    審理時勘驗屬實，製成勘驗筆錄存卷供參（見審易字卷第42
    至49頁），堪以認定。
　㈡復據本院前引勘驗筆錄所示，案發當時證人蔣○德乘車離去後
    ，被告情緒仍激動，持續與員警2人爭論，後員警2人轉身欲
    離去時，被告復追上員警2人，員警2人則請被告離開現場返
    家，被告再追上員警2人，對員警2人出以「我打給分局長，
    你們的分局長」、「你不處理啊，你可以不處理啊，全世界
    都知道是我被渣男纏住」、「是他打給你們的，不是我打的
    ，那你跟他處理你們不要找我」、「我追他，那我犯了什麼
    法，我追他是為了小孩的事情，那你們要養嗎」、「你們管
    幹嘛」、「我沒有妨礙他的人身自由，是他一直在妨礙我的
    人身自由，他還逼我生小孩，你們到底知不知道狀況啊」、
    「麻煩現在帶我去驗傷」、「你們這樣會有報應的」、「我
    沒有恐嚇啊，是我被你們恐嚇欸」，繼而出以本案侮辱言語
    ，顯見被告係因不滿巡邏員警2人排解其與證人蔣○德間之糾
    紛及證人蔣○德乘車離去之結果，而基於貶損員警2人名譽之
    意思，於不特定人或多數人得以共聞共見之狀態下而針對員
    警2人加以辱罵，依一般社會通念，咸認本案侮辱言語非屬
    合理評論員警2人執行職務之容許範圍，而純粹流於謾罵、
    攻擊員警2人之人格，是被告上開所辯，純屬卸責，尚無足
    採。
  ㈢綜上，本案事證明確，被告犯行堪以認定，應予依法論科。
二、論罪科刑：
　㈠法律適用及罪數關係：
  ⒈被告行為後，刑法第140條業於111年1月12日修正公布，並於
    同年月14日生效施行，修正後之法定刑度提高，是修正後之
    規定並未較有利於被告，依刑法第2條第1項前段規定，應適
    用行為時即修正前刑法第140條第1項之規定論處。核被告所
    為，係犯修正前刑法第140條第1項前段之侮辱公務員罪、刑
    法第309條第1項之公然侮辱罪。。
  ⒉被告對員警2人陸續出以本案侮辱言語，係基於侮辱公務員及
    公然侮辱之單一犯意，時間密接，各行為之獨立性極為薄弱
    ，在刑法評價上，以視為數個舉動之接續施行，合為包括之
    一行為予以評價，屬接續犯，論以一罪即足。
　⒊被告以一行為同時犯上開2罪，為想像競合犯，應從重論以刑
    法第140條第1項前段之侮辱公務員罪。
  ㈡量刑審酌：
    爰以行為人責任為基礎，審酌被告因一時情緒失控，於員警
    2人依法執行公權力職務時，漠視國家公權力，恣意以侮辱
    性言語謾罵，破壞國家法紀執行之尊嚴，對於員警執行職務
    之威信、尊嚴造成負面影響，所為實應非難，兼衡其犯後僅
    坦承客觀事實且未賠償員警2人所受損害之態度，參以其於
    審理時自陳大學肄業之智識程度、現扶養未成年子女、經濟
    來源靠貸款及向親友借錢等生活狀況（見審易字卷第54頁）
    ，暨其犯罪動機、目的、手段及素行等一切情狀，量處如主
    文所示之刑，並諭知易科罰金之折算標準，以資懲儆。
三、不另為無罪之諭知：
　　公訴意旨雖謂被告於前揭時、地，對員警2人辱罵「你們這
    樣會有報應的」等語，因認被告涉犯修正前刑法第140條第1
    項前段之侮辱公務員罪及刑法第309條第1項之公然侮辱罪等
    詞，然查，此部分言語顯非侮辱性言論，無足貶損員警2人
    之名譽，自無成立上開罪名之餘地。此部分本應為無罪之諭
    知，惟檢察官認此與前揭論罪科刑部分，有實質上一罪關係
    ，爰不另為無罪之諭知。
據上論斷，應依刑事訴訟法第299條第1項前段（依法院辦理刑事
訴訟案件應行注意事項第159點，判決書據上論結部分，得僅引
用應適用之程序法條），判決如主文。
本案經檢察官郭郁提起公訴，檢察官謝雨青到庭執行職務。　
中　　華　　民　　國　　111 　年　　6 　　月　　1 　　日
　　　　　　　　　刑事第二十庭  法　官　賴鵬年
以上正本證明與原本無異。 
如不服本判決應於收受送達後20日內向本院提出上訴書狀，並應
敘述具體理由；其未敘述上訴理由者，應於上訴期間屆滿後20日
內向本院補提理由書（均須按他造當事人之人數附繕本）「切勿
逕送上級法院」。告訴人或被害人如對於本判決不服者，應具備
理由請求檢察官上訴，其上訴期間之計算係以檢察官收受判決正
本之日期為準。 因疫情而遲誤不變期間，得向法院聲請回復原
狀。
                                書記官　萬可欣
中　　華　　民　　國　　111 　年　　6 　　月　　1 　　日
附錄本案論罪科刑法條：
修正前中華民國刑法第140條
於公務員依法執行職務時，當場侮辱或對於其依法執行之職務公
然侮辱者，處六月以下有期徒刑、拘役或三千元以下罰金。
對於公署公然侮辱者，亦同。
中華民國刑法第309條
公然侮辱人者，處拘役或9千元以下罰金。
以強暴犯前項之罪者，處1年以下有期徒刑、拘役或1萬5千元以
下罰金。